【裁判字號】    91,易,901
【裁判日期】    920417
【裁判案由】    詐欺等
【裁判全文】
台灣新竹地方法院刑事判決                          九十一年度易字第九一號
    公  訴  人  臺灣新竹地方法院檢察署檢察官
    被      告  丙○○
                乙○○
    共      同
    選任辯護人  楊隆源律師
右列被告等因詐欺等案件，經檢察官提起公訴（九十一年度偵字第四九一八號），本
院判決如左：
    主      文
丙○○共同意圖為自己不法之所有，以詐術使人將本人之物交付，未遂，處有期徒刑
肆月，如易科罰金，以佰元折算壹日。緩刑貳年，緩刑期內付保護管束。
扣案之東濱汽車修理廠估價單二紙，沒收之。
乙○○共同意圖為自己不法之所有，以詐術使人將本人之物交付，未遂，處有期徒刑
肆月，如易科罰金，以佰元折算壹日，緩刑貳年，緩刑期內付保護管束。
扣案之東濱汽車修理廠估價單二紙，沒收之。
    事      實
一、丙○○與東濱汽車修理廠負責人乙○○為認識五、六年之朋友，丙○○於民國九
    十一年六月十一日，以其所有之車牌號碼二Ｈ─七五三二號自用小客車為汽車竊
    盜保險之標的物，向東泰產物保險股份有限公司（以下簡稱東泰公司）辦妥投保
    汽車竊盜保險後，因見報紙刊登他人詐領保險金之新聞事件，其認有利可圖，竟
    與乙○○共同意圖為自己不法之所有，基於虛報失竊詐領車輛失竊理賠保險金之
    犯意聯絡，由丙○○於同月二十四日先將前開自小客車藏放在其位於新竹市○○
    街三一號住處，隨即於同日晚上十一時許，向新竹市警察局第一分局西門派出所
    謊報前述小客車於當日晚上十時許，在其新竹市○區○○路一段三五七巷五十一
    號住處失竊，而未指定犯人，向該所警員誣告他人犯竊盜罪，使未明查之派出所
    警員出具車輛失竊證明單予丙○○，旋於翌日（即二十五日），丙○○將該車駛
    至乙○○所開設位於新竹市○○路○段一０三號之東濱汽車修理廠，交由乙○○
    將車上含引擎蓋等共四十七項之汽車零件拆卸，乙○○明知丙○○實際上並未更
    換汽車零件，仍將該虛偽不實事項登載於業務上作成之估價單，供丙○○向東泰
    公司辦理保險理賠而行使之，足生損害於東泰公司。嗣於同日零件拆卸完畢後，
    丙○○即將該車開至新竹縣新豐鄉天德堂附近停放，並於隔日（即二十六日）上
    午十時許，依計劃通知新竹縣警察局竹北分局後湖派出所已在新竹縣新豐鄉天德
    堂附近尋獲該車。迄於同年七月二日再檢具上開估價單及相關失竊、尋獲等資料
    ，偽以前述保險標的物汽車零件遭拆卸竊取為保險事故發生原因（即出險原因）
    向東泰公司請求保險金共計新台幣五十萬一千九百四十元。迄於同年八月八日，
    蕭忠盛與乙○○將原本之零件安裝完畢，將車牽往禮意烤漆廠烤漆時，幸經東泰
    公司承辦人員甲○○驗車後發覺系爭車輛所安裝之零件均與原車之零件相同，查
    覺有異報警處理而查悉上情，俾免於受騙給付保險金，而丙○○及乙○○始未得
    逞。
二、案經內政部警政署刑事警察局移送臺灣新竹地方法院檢察署檢察官偵查起訴。
    理      由
一、右揭事實，業據被告丙○○、乙○○於本院審理時均坦承不諱，核與證人即本案
    承辦警正偵查員王文龍、證人即東泰公司技術員甲○○到庭證述情節相符，並有
    新竹市警察局車輛協尋受理報案單暨筆錄、新竹縣警察局車輛尋獲證明單暨筆錄
    、車籍作業系統查詢認可資料、車輛竊盜車牌失竊資料個別查詢報告表、東泰公
    司汽車保險要保書、東泰公司新竹通訊處重大毀損車輛通報表、東泰公司失竊車
    調查訪問表、東泰公司汽車保險理賠申請書、國泰公司估價單各一件及東濱汽車
    修理廠估價單二件、東泰公司估價單三件及照片十一幀在卷足憑。綜上所述，被
    告二人之自白核與事實相符，本件事證已臻明確，被告二人之犯行均洵堪認定，
    應予依法論科。
二、按被告乙○○為東濱汽車修理廠之負責人，其自承平日除負責修車外，亦須開立
    估價單等語（見本院九十二年四月三日審判筆錄），則其所開立前開內容不實之
    估價單，自亦屬業務上所掌之文書無疑。至被告丙○○雖非東濱汽車修理廠之職
    員，亦不負責開立估價單之業務，惟其與被告乙○○間有犯意聯絡及行為分擔，
    共同實施上開行使業務上登載不實文書罪犯行，依刑法第三十一條第一項規定，
    雖無特定關係，仍以共犯論，合先敘明。核被告二人所為均係犯刑法第一百七十
    一條第一項未指定犯人誣告罪嫌、同法第二百十六條、第二百十五條之行使業務
    上登載不實文書罪嫌及同法第三百三十九條第三項、第一項之詐欺取財未遂罪嫌
    。被告乙○○於業務上所掌之估價單上，登載不實之內容後，復持以行使，其登
    載不實之低度行為為行使之高度行為吸收，不另論擬。被告二人就上開犯行，有
    犯意聯絡，行為分擔，請論以共同正犯。被告二人已著手於詐欺犯罪行為之實施
    ，而未得逞，為未遂犯，爰依刑法第二十六條前段規定，按既遂犯之刑減輕之。
    又被告等所犯上開三罪間，有方法結果之牽連關係，為牽連犯，均依刑法第五十
    五條之規定，從一重之詐欺取財未遂罪處斷。爰審酌被告二人之素行尚佳，丙○
    ○為高職畢業，乙○○為高職肄業，二人均具有相當之智識程度，竟為貪圖不法
    利益，以虛報失竊之方式欲詐領保險金，動機殊值非難，惟本件尚屬未遂階段，
    被告二人均尚未實際得利，而被害人亦未受有損害，並被告二人於本院審理時已
    知所悔悟，坦認犯行，態度良好等一切情狀，分別量處如主文所示之刑，並均諭
    知易科罰金之折算標準，以資警惕。末查，被告等前均未曾受有期徒刑以上刑之
    宣告，有臺灣新竹地方法院檢察署刑案資料查註紀錄表及臺灣高等法院被告全國
    前案紀錄表各一份在卷足參，其等犯後均已深具悔意，經本次偵、審過程之教訓
    ，均應知所警愓，而無再犯之虞，又被告二人目前均有正當職業，此有工作證及
    會員證各一件附卷足稽，而被告乙○○尚有二名分別年僅為五歲及三歲之幼女待
    其撫養，亦有被告乙○○之戶口名簿一件附卷可憑，本院認前開對其等所宣告之
    刑，均以暫不執行為適當，爰併予宣告各緩刑二年，以勵自新。另被告等二人於
    緩刑期間內應認有專人輔導之必要，以期導正偏差行為，故併諭知於緩刑期內付
    保護管束，以觀後效。
三、至扣案之東濱汽車修理廠之估價單二紙（見偵查卷第二十一頁）為被告乙○○所
    有，為供被告二人犯本罪所用之物，業據被告等供述在卷，併依刑法第三十八條
    第一項第二款之規定宣告沒收。
據上論斷，應依刑事訴訟法第二百九十九條第一項前段，刑法第二十八條、第三十一
條第一項、第一百七十一條第一項、第二百十六條、第二百十五條、第三百三十九條
第三項、第一項、第二十六條、第五十五條、第四十一條第一項、第七十四條第一款
、第九十三條一項、第三十八條第一項第二款，罰金罰鍰提高標準條例第一條前段、
第二條，判決如主文。
本案經檢察官邱朝智到庭執行職務。
中      華      民      國    九十二    年      四      月     十七     日
                                    臺灣新竹地方法院刑事第二庭
                  法  官    高  敏  俐
右正本證明與原本無異。
如不服本判決，應於判決送達後十日內向本院提出上訴狀（應附繕本），上訴於臺灣
高等法院。
                                        書記官    賴  寶  合
中      華      民      國    九十二    年      四      月     十七     日
附錄本案論罪科刑法條全文：
中華民國刑法第一百七十一條第一項
未指定犯人，而向該管公務員誣告犯罪者，處一年以下有期徒刑、拘役或三百元以下
罰金。
中華民國刑法第二百十六條
行使第二百十條至第二百十五條之文書者，依偽造、變造文書或登載不實事項或使登
載不實事項之規定處斷。
中華民國刑法第二百十五條
從事業務之人，明知為不實之事項，而登載於其業務上作成之文書，足以生損害於公
眾或他人者，處三年以下有期徒刑、拘役或五百元以下罰金。
中華民國刑法第三百三十九條第一項
意圖為自己或第三人不法之所有，以詐術使人將本人或第三人之物交付者
，處五年以下有期徒刑、拘役或科或併科一千元以下罰金。
中華民國刑法第三百三十九條第三項
前二項之未遂犯罰之。


司法院資訊處製作；財團法人民間司法改革基金會備份。
